【裁判字號】    90,上訴,875
【裁判日期】    891110
【裁判案由】    違反槍砲彈藥刀械管制條例
【裁判全文】
臺灣高等法院刑事判決                              九十年度上訴字第八七五號
    上  訴  人
    即  被  告  甲○○
右上訴人因違反槍砲彈藥刀械管制條例案件，不服臺灣桃園地方法院八十九年度訴字
第號，中華民國八十九年十一月十日第一審判決（起訴案號：臺灣桃園地方法院檢察
署八十九年度偵字第一０四三八號），提起上訴，本院判決如左：
    主  文
原判決撤銷。
甲○○未經許可寄藏可發射子彈具有殺傷力之改造手槍，累犯，處有期徒刑柒月，併
科罰金新台幣貳萬元，罰金如易服勞役，以新台幣玖佰元即銀元參佰元折算壹日。扣
案具殺傷力之仿貝瑞塔改造手槍壹支沒收。
    事  實
一、甲○○於民國（下同）八十八年間因違反藥事法明知為禁藥而牙保案件，經本院
    判處有期徒刑五月確定，於同年十一月二十三日執行完畢出獄，猶不知悔改。緣
    甲○○於八十五年一月間，受友人綽號「益哥」之不詳姓名成年男子所託，代為
  保管其藏置在桃園縣桃園市○○○路○段二三一號旁土堆之具殺傷力仿貝瑞塔改
    造手槍一支及不具殺傷力之土造子彈一顆，竟未經許可而應允寄藏，嗣因恐不妥
    ，乃於八十六年七、八月間某日，先挖出再以報紙包裹並放置於花塑膠袋內，改
    攜往桃園縣桃園市○○○街一八九巷十號住處附近土堆藏放，復於八十七年十一
    月間，又攜回上址桃園縣桃園市○○○路○段二三一號旁土堆埋藏。迨八十九年
    七月十二日晚上十一時三十分許，桃園縣警察局龜山分局刑事組接獲線報指出上
    開甲○○住處一樓內出入份子複雜，可能有人施用毒品或擁有槍械等，旋前往臨
    檢，到場後並未發現有任何槍械或毒品等不法事證，惟甲○○於犯罪未被發覺之
    前，主動向到場執行臨檢之員警蔡瑞陽等人自首而接受裁判，繼而帶同警方至桃
    園縣桃園市○○○路○段二三一號旁土堆，起出前開具殺傷力之槍及不具殺傷力
    子彈而查獲。
二、案經桃園縣警察局龜山分局報請台灣桃園地方法院檢察署檢察官偵查起訴。
    理  由
一、訊據上訴人即被告甲○○矢口否認有何犯行，並辯稱：係友人綽號「益哥」之不
    詳姓名成年男子自己藏置，而告訴伊，如有需要可自行取用，伊在警察臨檢毒品
    時，記起此事，在警員未查獲任何犯罪資料時，主動告知警察並陪同前去取出云
    云。
二、然查：右揭事實業據被告甲○○於警訊時、偵查、原審法院審理中坦承不諱，並
    有仿貝瑞塔改造手槍一支扣案可資佐證，該查獲之手槍經桃園縣警察局龜山分局
    送交內政部警政署刑事警察局鑑定結果，認係以仿貝瑞塔廠半自動手槍製造之金
    屬玩具槍（ＦＳ─９７０８型）換裝金屬車造之槍管改造而成，擊發機械正常，
    具發射子彈功能，認具殺傷力，有該局八十九年七月三十一日刑鑑字第九七六四
    七號鑑驗通知書乙紙在卷可稽（見偵查卷第二六頁）。本案事證明確，被告犯行
    堪以認定。被告於本院審理中翻異前詞稱非受託寄藏，無非卸責之詞，不足採信
    ，應依法論科。
三、被告未經許可寄藏具有殺傷力之仿貝瑞塔改造手槍一支，核係犯槍砲彈藥刀械管
    制條例第十一條第四項之未經許可寄藏槍砲罪（按槍砲彈藥刀械管制條例於八十
    六年十一月二十四日再度修正，並經總統公布在案，該條例原第十條第三項之未
    經許可無故寄藏改造手槍罪，修正後已改列為第十一條第四項）。又查被告於八
    十八年間因違反藥事法明知為禁藥而牙保案件，經本院判處有期徒刑五月確定，
    嗣於八十八年十一月二十三日執行完畢，此有本院被告全國前案紀錄表存卷可按
    ，其於刑之執行完畢後五年內再犯本件有期徒刑以上之罪，為累犯，應依法加重
    其刑。（按寄藏罪屬行為繼續之繼續犯，其寄藏伊始至查獲為止，犯罪行為均在
    繼續中，其違法性及可罰性亦未可終止，上訴人所為寄藏犯行橫跨前案有期徒刑
    執行完畢之前後，既未逾五年，仍屬累犯，最高法院八十九年度台上字第三九二
    號判決參照）。再查被告於犯罪未發覺前，主動向警方自首交出槍枝進而接受裁
    判，業經移送單位於臨檢紀錄表記載明確，且證人即警員蔡瑞陽於原審到庭證述
    明確（見原審卷第二二頁），故依槍砲彈藥刀械管制條例第十八條第一項前段自
    首繳械之規定減輕其刑（按同時有免除其刑規定可減至三分之二），以上並先加
    後減之。
四、原審據以論罪科刑固非無見，惟查原判決就被告自首交出槍枝部分，依中央法規
    標準法第十六條「法規對其他法規所規定之同一事項而為特別之規定者，應優先
    適用之，其他法規修正後，仍應優先適用」，原審未適用特別法之槍砲彈藥刀械
    管制條例第十八條第一項前段減輕其刑規定，卻適用刑法第六十二條前段，已有
    未合；原判決甚且僅引用罰金罰鍰提高標準條例第二條，漏未引用現行法規所定
    貨幣單位折算新台幣條例第二條，尚有未洽，被告上訴意旨否認犯罪雖未足採，
    但原判決既有前揭可議之處，仍屬無可維持，應由本院將原判決撤銷改判。爰審
    酌被告犯罪之動機、目的、手段、所生危害及本件被告係自首犯罪，及其犯罪後
    之態度尚佳等一切情狀，從輕量處如主文第二項所示之刑，併科罰金部分並諭知
    易服勞役之折算標準，以示懲儆。末查八十六年十一月廿四日修正公布之槍彈
    藥刀械管制條例第十九條第一項固規定犯該條例第七條、第八條、第十條、第十
    一條、第十二條第一項至第三項、第十三條第一項至第三項之罪，經判處有期徒
    刑者，應於刑之執行完畢或赦免後，令入勞動場所強制工作三年，但經司法院大
    法官會議八十七年十二月十八日釋字第四七一號解釋，此項規定不問對行為人有
    無預防矯治其社會危險性之必要，一律宣付強制工作三年，限制其中不具社會危
    險性之受處分人之身體自由部分，所採措施與所欲達成預防矯治之目的及所需程
    度，不合憲法第二十三條所定之比例原則，指明「犯上開條例第十九條所定之罪
    ，不問對行為人有無預防矯治其社會危險性之必要，一律宣付強制工作三年之部
    分，與本解釋意旨不符，應自本解釋公布之日起不予適用。犯該條例第十九條第
    一項所列舉之罪，依個案情節符合比例原則部分，固應適用該條例宣告保安處分
    ；至不符合部分而應宣告保安處分者，則仍由法院斟酌刑法第九十條第一項規定
    之要件，依職權為之，於此，自無刑法第二條第二項之適用，亦即仍有從新從輕
    原則之適用」，揆其真意，所稱「依個案情節符合比例原則部分，固應適用該條
    項宣告保安處分」，係指行為時在該條例修正生效後、裁判時在該解釋公布後者
    而言；至於行為時在該條例修正生效前、裁判時在該解釋公布後之案件，仍有從
    新從輕原則之適用，從而即無從適用上開修正條例第十九條第一項（參照最高法
    院八十九年度台上字第一三六七號判決意旨），本件被告行為係在八十九年七月
    終了而依修正後槍彈藥刀械管制條例第十一條第四項論科，依上述說明，自應
    適用修正後該條例第十九條第一項之規定，茲查被告僅係受友人所託寄藏手槍，
    未曾攜帶外出犯案，且查獲之手槍係屬改造玩具手槍，僅有一支，數量尚非龐大
    ，本院認對被告尚無預防矯治其社會危險性之必要，故依比例原則，不另併諭知
    被告強制工作。
五、扣案具殺傷力之仿貝瑞塔改造手槍一支係屬違禁物，爰依法刑法第三十八條第一
    項第一款併予宣告沒收。另扣押之土造子彈一顆、鑑定時經試射無法擊發，依現
    狀不具殺傷力，此有前揭鑑驗通知書可憑，既不屬於違禁物，亦非被告供犯罪之
    用，則依法不予宣告沒收，附此敘明。
據上論斷，應依刑事訴訟法第三百六十九條第一項前段、第三百六十四條、第二百九
十九條第一項前段、槍砲彈藥刀械管制條例第十一條第四項、第十八條第一項前段，
刑法第十一條、第四十七條、第四十二條第二項、第三十八條第一項第一款，罰金罰
鍰提高標準條例第二條，現行法規所定貨幣單位折算新台幣條例第二條，判決如主文
。
本案經檢察官張啟彬到庭執行職務。
中      華      民      國    九十      年      三      月     三十     日
                                臺灣高等法院刑事第廿四庭
                                    審判長法  官  陳  貽  男
                                          法  官  陳  憲  裕
                                          法  官  王  炳  梁
右正本證明與原本無異。
如不服本判決應於收受送達後十日內向本院提出上訴書狀，其未敘述上訴之理由者並
得於提起上訴後十日內向本院補提理由書（均須按他造當事人之人數附繕本），上訴
於最高法院。
                                          書記官  潘  大  鵬
中      華      民      國    九十      年      四      月     三       日
附錄：本案論罪科刑法條全文
槍砲彈藥刀械管制條例第十一條（修正前）：
未經許可製造、販賣或運輸第四條第一款所稱其他可發射金屬或子彈具有殺傷力之各
式槍砲者，處五年以上有期徒刑，併科新臺幣一千萬元以下罰金。
未經許可，轉讓、出租或出借前項所列槍砲者，處三年以上十年以下有期徒刑，併科
新台幣七百萬元以下罰金。
意圖供自己或他人犯罪之用，而犯前二項之罪者，處無期徒刑或七年以上有期徒刑，
併科新臺幣一千萬元以下罰金。
未經許可，持有、寄藏或意圖販賣而陳列第一項所列槍砲者，處一年以上七年以下有
期徒刑，併科新臺七百萬元以下罰金。
第一項至第三項之未遂犯罰之。
未經許可無故持有、寄藏或意圖販賣而陳列彈藥者，處三年以下有期徒刑。
第一項及第二項之未遂犯罰之。
槍砲彈藥刀械管制條例第十一條第四項（修正後）：
未經許可，製造、販賣或運輸第四條第一款所稱其他可發射金屬或子彈具有殺傷力之
各式槍砲者，處五年以上有期徒刑，併科新台幣一千萬元以下罰金。
未經許可，轉讓、出租或出借前項所列槍砲者，處三年以上十年以下有期徒刑，併科
新台幣七百萬元以下罰金。
意圖供自己或他人犯罪之用，而犯前二項之罪者，處無期徒刑或七年以上有期徒刑，
併科新台幣一千萬以下罰金。
未經許可，持有、寄藏或意圖販賣販賣而陳列第一項所列槍砲者，處一年以上七年以
下有期徒刑，併科新台幣七百萬元以下罰金。
第一項至第三項之未遂犯罰之。


司法院資訊處製作；財團法人民間司法改革基金會備份。
